【裁判字號】    98,訴,1208
【裁判日期】    981106
【裁判案由】    清償借款
【裁判全文】
臺灣士林地方法院民事判決              98年度訴字第1208號
原      告  華南商業銀行股份有限公司
法定代理人  甲○○
訴訟代理人  乙○○
被      告  丙○○
即己○○之繼承人
            丁○○○
                        之3
前列二人共同
輔  佐  人  戊○○
                        之3
上列當事人間清償借款事件，本院於98年10月23日言詞辯論終結
，判決如下：
    主  文
被告於繼承被繼承人己○○遺產範圍內，連帶給付原告新臺幣陸
拾萬伍仟零肆拾玖元及如附表所示之利息、違約金。
訴訟費用新臺幣陸仟陸佰壹拾元由被告連帶負擔。
    事  實  及  理  由
一、原告起訴主張：案外人賴素華於民國95年5 月10日邀另一案
    外人己○○為連帶保證人，向原告借款新臺幣（下同）100
    萬元，約定借款期間、利率如附表所示，逾期在六個月以內
    部分，按上開利率百分之十，逾期超過六個月部分，按上開
    利率百分之二十計算違約金，並約定如有借款契約第11條第
    1 、2 款之情形，視為全部到期，案外人賴素華僅繳款本金
    39 萬4, 951 元，及利息繳納至97年11月10日，未再依約繳
    納，原告屢經催討，迄未清償，原告已經對賴素華取得臺灣
    板橋地方法院98年度司促字第15017 號支付命令確定，而己
    ○○於95年12月14日死亡，未有配偶、子女，是被告二人為
    己○○之父母，為民法第1138條所定第二順位繼承人，依消
    費借貸、連帶保證、繼承之法律關係請求被告二人在繼承遺
    產範圍負連帶清償責任。聲明：如主文第一項所示。
二、被告二人辯稱：並未繼承己○○任何財產，是收到起訴狀之
    後才知道己○○幫別人作保等語置辯。
三、按「遺產繼承人，除配偶外，依左列順序定之：一、直系血
    親卑親屬。二、父母。三、兄弟姊妹。四、祖父母。」、「
    繼承在民法繼承編中華民國97年1 月4 日前開始，繼承人對
    於繼承開始後，始發生代負履行責任之保證契約債務，由其
    繼續履行債務顯失公平者，得以所得遺產為限，負清償責任
    。前項繼承人依中華民國97年4 月22日修正施行前之規定已
    清償之保證契約債務，不得請求返還。」民法第1138條、民
    法繼承編施行法第1 條之2 分別定有明文。查，案外人賴素
    華於95年5 月4 日邀同己○○為連帶保證人向原告借貸100
    萬元，賴素華僅清償本金39萬4,951 元，利息繳納至97年11
    月10日，未再依約繳納，尚積欠60萬5,049 元及附表所示之
    利息違約金等情，業據原告提出放款往來明細、貸款契約、
    支付命令等為證。而己○○於95年12月14日死亡，被告二人
    為己○○繼承人等情，業據原告提出除戶戶籍謄本為證。是
    原告依據消費借貸、連帶保證、繼承之法律關係，請求被告
    於繼承己○○之遺產範圍內，負連帶清償責任，於法並無不
    合，自應准許。
四、原告據以提起本訴，即無不合，應予准許。並依職權確定訴
    訟費用額6,610 元由被告負擔。
五、據上論結，原告之訴為有理由，依民事訴訟法第78條、第85
    條第2 項判決如主文。
中    華    民    國    98    年    11    月    6     日
                  民事第二庭  法  官  絲鈺雲
以上正本證明與原本無異。
如對本判決上訴，應於判決送達後20日內向本院提出上訴狀。
中    華    民    國    98    年    11    月    9     日
                              書記官  林玫熹


司法院資訊處製作；財團法人民間司法改革基金會備份。
